臺灣基隆地方法院刑事判決　　　　　　　100年度訴字第811號
公　訴　人　臺灣基隆地方法院檢察署檢察官
被　　　告　胡崑華
指定辯護人　李克廉律師
上列被告因違反槍砲彈藥刀械管制條例案件，經檢察官提起公訴
（100 年度偵字第4163號），本院判決如下：
    主  文
胡崑華未經許可，持有可發射子彈具有殺傷力之改造手槍，累犯
，處有期徒刑壹年捌月，併科罰金新臺幣拾萬元，罰金如易服勞
役，以新臺幣仟元折算壹日。扣案仿BERETTA廠92FS型半自動
手槍之改造手槍壹支（含彈匣；槍枝管制編號：0000000
000），沒收。
    事  實
一、前案紀錄
    胡崑華前分別因(甲)犯偽造文書案件，經臺灣高等法院於民國
    91年8 月13日，以91年度上訴字第1745號判決有期徒刑六月
    確定；(乙)違反毒品危害防制條例案件，經臺灣板橋地方法院
    於92年1 月14日，以91年度易字第3224號判決有期徒刑六月
    確定；(丙)違反毒品危害防制條例案件，經臺灣板橋地方法院
    於93年12月31日，以93年度訴字第2230號判決有期徒刑七月
    、三月，應執行有期徒刑八月確定；(丁)犯偽造文書案件，經
    臺灣板橋地方法院於94年11月22日，以94年度訴字第522 號
    判決有期徒刑五月確定。所犯(甲)(乙)(丙)(丁)四案經先、後合併定
    刑並依序發監（(甲)(乙)二案經臺灣板橋地方法院以93年度聲字
    第1921號裁定，合併定其應執行刑為有期徒刑十一月；(丙)(丁)
    二案則經臺灣板橋地方法院以95年度聲字第465 號裁定，合
    併定其應執行刑為有期徒刑一年一月），迨95年8 月10日始
    執行完畢（構成累犯）。
二、本案事實
    胡崑華明知具有殺傷力之改造手槍，為槍砲彈藥刀械管制條
    例第四條第一項第一款所明定列管之違禁物品，非經中央主
    管機關許可，不得製造、販賣、運輸、轉讓、出租、出借、
    持有、寄藏或陳列，猶萌生持有具備殺傷力之改造手槍之犯
    意，於100 年1 月下旬某日，在彰化縣和美鎮某處，以新臺
    幣（下同）50,000元之代價，向鍾宜宏（綽號「阿宏」，業
    於100 年2 月20日死亡）價購取得具有殺傷力之仿BERETTA
    廠92FS型半自動手槍之改造手槍1 支（含彈匣；槍枝管制編
    號：0000000000）及不具殺傷力之非制式子彈3 顆，繼而將
    之攜往基隆市安樂區○○○路208 巷125 號1 樓之後陽臺處
    以為藏放，藉以自斯時起，非法持有上開具備殺傷力之改造
    手槍。迨員警於100 年9 月1 日下午7 時50分左右，因毒品
    另案而持本院100 年度聲搜字第532 號搜索票，前往胡崑華
    斯時住所即新北市○里區○○路○ 段538 之7 號10樓執行搜
    索，胡崑華方於檢警猶未查悉其持有改造手槍之犯罪嫌疑以
    前，主動向到場員警自首其持有改造手槍，並於同日晚間10
    時左右，帶同員警前往基隆市安樂區○○○路208 巷125 號
    1 樓後陽臺處起獲上揭槍、彈，藉以報繳其向鍾宜宏購入而
    後非法持有之上揭具備殺傷力之改造手槍1 支。
三、案經胡崑華自首由新北市政府警察局金山分局移送臺灣基隆
    地方法院檢察署檢察官偵查起訴。
    理  由
一、證據能力
  (一)被告胡崑華於警詢、偵訊及本院受命法官行準備程序時之歷
    次供述，概係出於其一己之真意，而未見有何「供述者」之
    「任意性」違反，或「取供者」之「信用性」未備等應予排
    除其證據適格地位之情事，此悉經被告當庭自陳無誤（本院
    卷第59頁），是其「任意性」及「信用性」之足供擔保，當
    無可疑（即其供述尚非以強暴、脅迫、利誘、詐欺、疲勞訊
    問、違法羈押或其他不正方法取供而來）。從而，因認被告
    之歷次供述，俱有證據能力，而得恃為本院審判之依據（惟
    其供述「證明力」之具備，則須具備刑事訴訟法第一百五十
    六條第一項後段所指之「真實性」；且依同條第二項規定，
    就令被告曾經自白，亦不得以被告自白作為有罪判決之唯一
    證據）。
  (二)鑑定之經過及其結果，應命鑑定人以言詞或書面報告；法院
    或檢察官得囑託醫院、學校或其他相當之機關、團體為鑑定
    ，或審查他人之鑑定，並準用前開規定，刑事訴訟法第二百
    零六條第一項、第二百零八條第一項前段定有明文。查本判
    決引用之鑑定報告（內政部警政署刑事警察局100 年10月17
    日刑鑑字第1000119146號鑑定書【含照片】，見偵卷第77頁
    至第78頁），係檢察官依旨揭規定囑託機關而出具之書面陳
    述，參照刑事訴訟法第一百五十九條第一項規定之反面意旨
    ，應認有證據能力而得為本案審判之證據。
  (三)扣案之仿BERETTA 廠92FS型半自動手槍之改造手槍1 支（含
    彈匣；槍枝管制編號：0000000000）、非制式子彈3 顆，實
    乃被告主動帶同員警前往基隆市安樂區○○○路208 巷125
    號1 樓後陽臺處搜索起獲。此除經被告敘明在卷（本院卷第
    57頁、偵卷第10頁），並有自願受搜索同意書（偵卷第14頁
    ）、新北市政府警察局金山分局搜索扣押筆錄、扣押物品目
    錄表暨收據（偵卷第15頁至第18頁；上開扣押筆錄之「執行
    依據」乙欄，業由員警勾選「依刑事訴訟法第一百三十一條
    之一經受搜索人同意執行搜索」而記載明確）各1 份及搜索
    採證照片16張（偵卷第26頁至第33頁）在卷可考；兼以員警
    經被告同意而無票搜索之過程，自形式而為觀察，亦核無瑕
    疵可指，因認關此搜索之執行，於法尚無違誤。又員警既係
    本於上開合法之搜索程式，進而發覺、查扣「仿BERETTA 廠
    92FS型半自動手槍之改造手槍1 支（含彈匣；槍枝管制編號
    ：0000000000）、非制式子彈3 顆」，則關此扣案證物當亦
    具有證據能力，而得作為本案審判之證據。
  (四)至本院職權查列之鍾宜宏戶役政資料紙本（本院卷第64頁、
    第67頁），要屬書證性質，復與本案事實具有自然關聯，兼
    以查無足認其取得過程違背法定程式乃至曾經偽造、變造之
    具體事證，自應認其具備證據能力，而得恃為本案審判之證
    據。
二、事實認定
    首開事實業經被告胡崑華於本院審理時坦承在卷（本院卷第
    55頁至第57頁、第81頁、第83頁至第84頁），且有本院職權
    查列之鍾宜宏戶役政資料紙本（本院卷第64頁、第67頁；其
    上記載鍾宜宏業於100 年2 月20日死亡）、自願受搜索同意
    書（偵卷第14頁）、新北市政府警察局金山分局搜索扣押筆
    錄、扣押物品目錄表暨收據（偵卷第15頁至第18頁）、搜索
    採證照片（偵卷第26頁至第33頁）、內政部警政署刑事警察
    局100 年10月17日刑鑑字第1000119146號鑑定書（【含照片
    】見偵卷第77頁至第78頁）在卷暨被告自首報繳之仿BERETT
    A 廠92FS型半自動手槍之改造手槍1 支（含彈匣）扣案可佐
    。按槍砲彈藥刀械管制條例第八條所稱「可發射金屬或子彈
    具有殺傷力之各式槍砲」，係指具有適於發射金屬或子彈之
    正常結構與功能，而對人體具有殺傷力者而言，至其是否足
    以「使人喪失戰鬥能力」或足以「穿入『豬體』皮肉」，則
    非所問（最高法院96年度臺上字第5110號判決意旨參照）；
    茲扣案之改造手槍（含彈匣）1 支，經送請內政部警政署刑
    事警察局以「性能檢驗法」、「檢視法」進行鑑驗之結果，
    既係：「送鑑手槍1 支（槍枝管制編號0000000000），認係
    改造手槍，由仿BERETTA 廠92FS型半自動手槍製造之槍枝，
    換裝土造金屬槍管而成，擊發功能正常，可供擊發適用子彈
    使用，認具殺傷力。」有內政部警政署刑事警察局100 年10
    月17日刑鑑字第1000119146號鑑定書正本1 份（【含照片】
    見偵卷第77頁至第78頁）存卷為憑，則其當屬槍砲彈藥刀械
    管制條例第四條第一項第一款所明定列管之違禁物品，此尤
    無可疑。綜上，因認被告於本院審理時之任意性自白，與事
    實相符，堪予採信；從而，被告未經主管機關許可，持有槍
    砲彈藥刀械管制條例所明令列管，具有殺傷力之仿BERETTA
    廠92FS型半自動手槍之改造手槍1 支（含彈匣；槍枝管制編
    號：0000000000）如本判決事實欄二之所載，應堪認定。
三、論罪科刑
  (一)按槍砲彈藥刀械管制條例所謂之「持有」，係指行為人將該
    條例所指之各式槍砲、彈藥、刀械及主要組成零件，置於自
    己實力支配下之狀態而言；必須行為人主觀上對該等物品有
    執持占有之意思，客觀上並已將之置於自己實力得為支配之
    狀態，始足當之（最高法院98年度臺上字第2366號判決意旨
    參照）。申言之，槍砲彈藥刀械管制條例所謂之「持有」，
    係指「為自己占有」而將該條例所列之各式槍砲、彈藥、刀
    械乃至主要組成零件置於自己實力支配之下之意；所謂「寄
    藏」，則指受寄他人之各式槍砲、彈藥、刀械乃至主要組成
    零件等，為之隱藏者而言。即就本案情節而論，扣案槍枝既
    係被告價購取得，則自客觀以言，應已足認被告係「為自己
    」而以實力支配扣案槍枝！準此，扣案槍枝客觀上非特已處
    於「被告實力得為支配之狀態」，即被告主觀上亦對扣案槍
    枝有執持占有之意思，此殆無可疑。
  (二)查扣案「仿BERETTA 廠92FS型半自動手槍之改造手槍1 支（
    含彈匣；槍枝管制編號：0000000000）」，係槍砲彈藥刀械
    管制條例第四條第一項第一款所明定列管之違禁物品，非經
    中央主管機關許可，不得製造、販賣、運輸、轉讓、出租、
    出借、持有、寄藏或陳列。是核被告未經許可，「為自己占
    有」而持有扣案槍枝如本判決事實欄二之所載，係犯槍砲彈
    藥刀械管制條例第八條第四項之未經許可，持有可發射子彈
    具有殺傷力之改造手槍罪。
  (三)查起訴書雖誤繕被告價購而取得扣案改造手槍之持有始點（
    即誤繕為100 年2、3月間），然此業據蒞庭檢察官於未變動
    其社會基本事實同一性之前提下，當庭更正如本判決事實欄
    之所載，此有本院準備程序筆錄暨審判筆錄在卷可稽（本院
    卷第57頁、第80頁）；核此更正範圍，亦無礙於原起訴所特
    定之事實。本於檢察一體之原則，本院當以蒞庭檢察官所到
    庭更正者，為起訴所指被告價購而取得扣案改造手槍之持有
    始點。
  (四)被告雖於100 年1 月下旬某日，價購取得扣案改造手槍而自
    斯時起，未經主管機關許可，持有扣案槍枝迨99年9 月1 日
    為警查獲時止，然因此一長期持有之行為，具有行為繼續之
    性質，為繼續犯，應僅論以單純一罪。
  (五)按「受徒刑之執行完畢，或一部之執行而赦免後，五年以內
    故意再犯有期徒刑以上之罪者，為累犯，加重本刑至二分之
    一」，刑法第四十七條第一項定有明文；又繼續犯僅其中之
    一部行為，在前案有期徒刑執行完畢後（或受一部之執行而
    赦免後）之五年以內者，仍該當於累犯加重之要件（最高法
    院86年度臺非字第217 號、89年度臺上字第392 號判決意旨
    參照）。查被告前有如本判決事實欄一所載之犯罪科刑及刑
    之執行情形，此有臺灣高等法院被告前案紀錄表在卷可考；
    雖被告於100 年1 月下旬價購取得扣案槍枝以後，迄100 年
    9 月1 日始遭查獲如前，然其繼續持有之部分行為既在前案
    有期徒刑執行完畢後之五年以內，則其當仍屬累犯，而應依
    刑法第四十七條第一項規定，加重其刑。
  (六)刑法第六十二條規定，對於未發覺之罪自首而受裁判者，減
    輕其刑。但有特別規定者，依其規定。又槍砲彈藥刀械管制
    條例第十八條第一項前段規定，犯本條例之罪自首，並報繳
    其持有之全部槍砲、彈藥、刀械者，減輕或免除其刑。按槍
    砲彈藥刀械管制條例既為刑法之特別法，該條例第十八條第
    一項前段規定，即為刑法第六十二條但書所示之特別規定，
    自應優先適用。查被告雖價購扣案改造手槍而非法持有如前
    ，然其嗣則於檢警猶未查悉其犯罪嫌疑以前，主動向新北市
    政府警察局金山分局之員警自首並報繳全部槍枝如本判決事
    實欄二之所載，此除有被告警詢筆錄（偵卷第8 頁至第13頁
    ）、自願受搜索同意書（偵卷第14頁）、新北市政府警察局
    金山分局搜索扣押筆錄、扣押物品目錄表暨收據（偵卷第15
    頁至第18頁）等件附卷足考，並有上揭「仿BERETTA 廠92FS
    型半自動手槍之改造手槍1 支（含彈匣；槍枝管制編號：00
    00000000）」扣案可佐，核其此舉，尚與槍砲彈藥刀械管制
    條例第十八條第一項前段之規定相合，爰依本條規定減輕其
    刑，並應依法先加而後咸之。
  (七)本院審酌被告明知具有殺傷力之改造手槍，為槍砲彈藥刀械
    管制條例第四條第一項第一款所明定列管之違禁物品，非經
    中央主管機關許可，不得製造、販賣、運輸、轉讓、出租、
    出借、持有、寄藏或陳列，猶價購扣案槍枝並自斯時起，未
    經主管機關許可而持有，迨100 年9 月1 日始自首報繳而經
    扣案，核其所為雖未造成實害，然仍已對社會治安構成潛在
    威脅；兼衡量被告犯罪之動機、目的、手段、生活狀況、品
    行（素行）、智識程度，及其終能幡然改悔而於檢警猶未查
    悉其犯罪嫌疑以前，自首並報繳扣案改造手槍之犯後態度，
    甚且始終配合檢警調查而供述扣案槍枝之確實來源，惜因鍾
    宜宏業於本案披露前即已身故，方無從獲邀槍砲彈藥刀械管
    制條例第十八條第四項前段之減、免其刑之寬典等一切情狀
    ，量處如主文所示之刑，以期相當，併就其所受宣告之罰金
    刑，諭知易服勞役之折算標準如主文所示。
  (八)扣案之仿BERETTA 廠92FS型半自動手槍之改造手槍1 支（含
    彈匣；槍枝管制編號：0000000000），既係槍砲彈藥刀械管
    制條例第四條第一項第一款所明定列管之違禁物品，不問屬
    於犯罪行為人與否，均應依刑法第三十八條第一項第一款規
    定，宣告沒收（同條第二項規定參看）。
  (九)至被告自首而併予報繳扣案之非制式子彈3 顆，或發射動能
    不足（可擊發），或無法擊發，致均「無」殺傷力。此徵諸
    前揭內政部警政署刑事警察局100 年10月17日刑鑑字第1000
    119146號鑑定書（【含照片】見偵卷第77頁至第78頁）之所
    載內容即明。茲扣案之非制式子彈3 顆既不具殺傷力，而「
    非」槍砲彈藥刀械管制條例所明定列管之「法律上禁止持有
    之違禁物」，尤以復非被告供本案犯罪之所用，則本院自亦
    欠缺隨案併予宣告沒收之法律依據。為免疑異，爰併此指明
    。
據上論斷，應依刑事訴訟法第二百九十九條第一項前段，槍砲彈
藥刀械管制條例第八條第四項、第十八條第一項前段，刑法第十
一條、第四十七條第一項、第四十二條第三項、第三十八條第一
項第一款，判決如主文。
本案經檢察官林明志到庭執行職務。
中    華    民    國   100    年    12    月    20    日
                  刑事第五庭審判長法  官  齊  潔
                                  法  官  周霙蘭
                                  法  官  王慧惠
以上正本證明與原本無異。
如不服本判決應於收受送達後10日內向本院提出上訴書狀，並應
敘述具體理由；其未敘述上訴理由者，應於上訴期間屆滿後20日
內向本院補提理由書(均須按他造當事人之人數附繕本)「切勿逕
送上級法院」。
中    華    民    國   100    年    12    月    20    日
                                  書記官  王一芳
附錄論罪法條：
槍砲彈藥刀械管制條例第8 條第4 項
未經許可，製造、販賣或運輸鋼筆槍、瓦斯槍、麻醉槍、獵槍、
空氣槍或第4 條第1 項第1 款所定其他可發射金屬或子彈具有殺
傷力之各式槍砲者，處無期徒刑或5 年以上有期徒刑，併科新臺
幣1 千萬元以下罰金。
未經許可，轉讓、出租或出借前項所列槍枝者，處5 年以上有期
徒刑，併科新臺幣1 千萬元以下罰金。
意圖供自己或他人犯罪之用，而犯前二項之罪者，處無期徒刑或
7 年以上有期徒刑，併科新臺幣1 千萬元以下罰金。
未經許可，持有、寄藏或意圖販賣而陳列第1 項所列槍枝者，處
3 年以上10年以下有期徒刑，併科新臺幣7 百萬元以下罰金。
第1 項至第3 項之未遂犯罰之。
犯第1 項、第2 項或第4 項有關空氣槍之罪，其情節輕微者，得
減輕其刑。